臺灣臺南地方法院刑事判決
109年度交訴字第219號
公  訴  人  臺灣臺南地方檢察署檢察官
被      告  楊智復


選任辯護人  徐建光律師
上列被告因過失致死案件，經檢察官提起公訴（109年度偵字第2
0633號），被告於本院準備程序就被訴事實為有罪之陳述，經本
院合議庭裁定改由受命法官獨任進行簡式審判程序，判決如下：
    主  文
乙○○犯過失致人於死罪，處有期徒刑拾月。
    事  實
一、乙○○於民國109年5月25日18時42分許，駕駛車號000-0000號
    自用小客車沿臺南市安平區文平路由南往北方向行駛，途經
    該路段與同區怡平路140巷27弄之交岔路口前時，原應注意
    車前狀況，隨時採取必要之安全措施，其行車速度亦應遵守
    速限限制，而依當時天候晴、有日間自然光線、柏油路面乾
    燥無缺陷、路上無障礙物且視距良好等情況，客觀上並無不
    能注意之情事，竟仍疏未減速及未注意車前狀況，貿然以時
    速約60公里以上之速度超速直行，適卓○○（93年生，姓名、
    年籍詳卷，下稱卓姓少年）騎乘電動自行車沿同向右前方駛
    至該處欲左轉彎時，亦疏未注意讓直行車先行，且慢車行駛
    於同向2車道以上之右側慢車道未依兩段方式進行左轉而逕
    自左轉，乙○○所駕車輛遂因閃避不及，直接撞擊卓姓少年騎
    乘之電動自行車，致卓姓少年當場人、車倒地（下稱本件事
    故），嗣由救護車緊急將之送往國立成功大學醫學院附設醫
    院（下稱成大醫院）急救；乙○○則於未被有偵查犯罪權限之
    公務員或機關知悉其犯罪前，在上開現場向到場處理交通事
    故而尚不知何人為肇事車輛駕駛之員警表明其係肇事人而自
    首。惟卓姓少年經送醫救治後，仍於109年6月4日20時43分
    許不治身故，經檢察官協同法醫師前往相驗，發現卓姓少年
    係因本件事故受有頭部鈍傷等傷害，因外傷性腦損傷而死亡
    ，乃查悉上情。
二、案經卓姓少年之母詹○○告訴，及臺南市政府警察局第四分局
    報請臺灣臺南地方檢察署檢察官相驗後自動檢舉簽分偵查起
    訴。
    理  由
一、本件被告乙○○所犯為死刑、無期徒刑、最輕本刑3年以上有
    期徒刑以外之罪，亦非高等法院管轄之第一審案件，其於準
    備程序就被訴事實為有罪之陳述，經告知簡式審判程序之旨
    ，並聽取檢察官、被告及其選任辯護人之意見後，本院合議
    庭依刑事訴訟法第273條之1第1項規定裁定進行簡式審判程
    序，是本案之證據調查，依同法第273條之2規定，不受同法
    第159條第1項、第161條之2、第161條之3、第163條之1，及
    第164條至第170條所規定證據能力認定及調查方式之限制，
    合先敘明。
二、認定本件犯罪事實之證據及理由：
  ㈠上開犯罪事實，業據被告於偵查及本院準備程序、審理中均
    坦承不諱，並經告訴人即被害人卓姓少年之母詹○○於警詢、
    偵查中證述被害人卓姓少年發生本件事故死亡等情明確（偵
    卷㈠即臺灣臺南地方檢察署109年度相字第866號卷第26至30
    頁、第174至176頁）；且有證人即目擊事故發生經過之車輛
    駕駛譚朝聲於警詢中之證述可資參佐（偵卷㈠第36至38頁）
    。另有成大醫院非病死（或可疑非病死）司法相驗通報單、
    成大醫院轉介司法相驗法醫參考病歷資料、道路交通事故現
    場圖、道路交通事故調查報告表㈠、㈡、事故現場及車損情形
    照片、監視器錄影畫面翻拍照片、臺灣臺南地方檢察署勘驗
    筆錄、相驗屍體證明書、檢驗報告書、相驗照片在卷可稽（
    偵卷㈠第15頁、第46頁、第70頁、第72至74頁、第88至148頁
    、第150至168頁、第170頁、第180頁、第182至189頁、第19
    2至196頁），復經本院勘驗錄有本件事故經過之監視器錄影
    內容無誤，而製有勘驗筆錄附卷可查（本院卷第51至55頁）
    。是綜上證據相互勾稽，堪認被告任意性之自白確與事實相
    符，堪以採信。
  ㈡按行車速度，依速限標誌或標線之規定，無速限標誌或標線
    者，行車時速不得超過50公里；汽車行駛時，駕駛人應注意
    車前狀況及兩車並行之間隔，並隨時採取必要之安全措施，
    道路交通安全規則第93條第1項第1款前段、第94條第3項前
    段分別訂有明文。查被告考領有小型車普通駕駛執照（參偵
    卷㈠第56頁），且為具有一般辨別事理能力之人，對於上開
    規定自知之甚詳，其駕車行駛時，即應確實注意遵守上開規
    定謹慎駕駛，而依當時情形，天候晴、有日間自然光線、柏
    油路面乾燥無缺陷、路上無障礙物且視距良好，有前引道路
    交通事故調查報告表㈠可供參考（偵卷㈠第72頁），客觀上並
    無不能注意之情事，被告竟仍疏未減速及未注意車前狀況，
    貿然超速前行，遂因閃避不及，直接撞擊被害人卓姓少年所
    騎之電動自行車，則被告就本件事故之發生自屬有過失。參
    以本件事故之肇事因素經檢察官送請臺南市車輛行車事故鑑
    定委員會鑑定結果，認被害人卓姓少年騎乘電動自行車，未
    依規定兩段式左轉，轉彎車未讓直行車先行，為肇事原因；
    被告駕駛自用小客車，超速行駛，無號誌路口未注意車前狀
    況，同為肇事原因。嗣經檢察官再送請臺南市車輛行車事故
    鑑定覆議委員會鑑定，亦仍維持前揭鑑定意見等節，有臺南
    市車輛行車事故鑑定委員會109年8月4日南市交鑑字第10909
    47990號函暨南鑑0000000案鑑定意見書、臺南市政府109年9
    月30日府交運字第1091206045號函暨臺南市車輛行車事故鑑
    定覆議委員會南覆0000000案覆議意見書存卷可據（偵卷㈠第
    200至204頁、第222至226頁），因上開鑑定結果均係鑑定機
    關本於專業知識及交通鑑定經驗所為之判斷，當可憑信，益
    徵被告就本件事故之發生確有過失無疑。至被害人卓姓少年
    雖同有慢車行駛於同向2車道以上之右側慢車道未依規定兩
    段式左轉、轉彎車未讓直行車先行之過失，亦僅係對被告量
    刑之參考因素之一（詳後述），無解於被告應負之罪責。
  ㈢再被害人卓姓少年於本件事故後旋由救護車緊急將之送往成
    大醫院急救，仍於109年6月4日20時43分許不治身故，嗣經
    檢察官協同法醫師前往相驗，發現被害人卓姓少年係因本件
    事故受有頭部鈍傷等傷害，因外傷性腦損傷而死亡，有前引
    成大醫院轉介司法相驗法醫參考病歷資料、臺灣臺南地方檢
    察署相驗屍體證明書、檢驗報告書足供查考（偵卷㈠第46頁
    、第180頁、第182至189頁），足認被告上開駕車不慎肇事
    之行為與被害人卓姓少年之死亡結果間，確有相當因果關係
    甚明。
  ㈣綜上所述，本件事證明確，被告犯行洵堪認定，應予依法論
    科。
三、論罪科刑：
  ㈠被告駕駛車輛行駛於道路，因疏於注意而發生本件事故，致
    被害人卓姓少年死亡，核被告所為係犯刑法第276條之過失
    致人於死罪。
  ㈡被告於肇事後，員警接獲報案前往處理而尚未發覺其犯罪前
    ，即在事故現場向員警表示其為肇事者，有臺南市政府警察
    局第四分局交通分隊道路交通事故肇事人自首情形紀錄表附
    卷可考（偵卷㈠第76頁），則被告顯係於有偵查犯罪權限之
    機關或公務員知悉其上開犯罪前即自首；參之被告亦坦承其
    確有過失，並配合進行偵、審程序，堪認其確出於悔悟而自
    首接受裁判，爰依刑法第62條前段之規定減輕其刑。
  ㈢茲審酌被告疏未注意遵守相關之道路交通規範，因其疏失肇
    致本件事故之發生，因此導致被害人卓姓少年死亡之最嚴重
    結果，造成被害人卓姓少年與家屬天人永隔之慘劇，使被害
    人卓姓少年之父母慟失愛子，其他家屬亦頓失至親，終身均
    須承受無以挽回之損失及痛苦，被告所為實屬不該；又被害
    人卓姓少年之疏忽就本件事故之發生雖同為肇事原因，被告
    之疏失尚非唯一之肇事因素，然本件事故當時被害人卓姓少
    年騎乘電動自行車至交岔路口逕自左轉時之車速尚慢，被告
    於下班時間在人、車往來頻繁之市區道路行駛，竟全未注意
    ，超速行駛而直接撞擊被害人卓姓少年騎乘之電動自行車，
    其過失情節非輕，殊值非難。兼衡被告雖有和解之意願，但
    因雙方認知差距過大，被告迄未能與被害人卓姓少年之家屬
    達成和解並賠償；復參酌被告之素行、犯後坦承犯行之態度
    ，暨被告自陳學歷為高職畢業，現於洗車廠工作，未婚、無
    子女，須扶養或照顧父親、祖母（參本院卷第277頁）之智
    識程度、家庭生活狀況等一切情狀，量處如主文所示之刑，
    以示懲儆。
據上論斷，應依刑事訴訟法第273條之1第1項、第299條第1項前
段，刑法第276條、第62條前段，刑法施行法第1條之1第1項，判
決如主文。
本案經檢察官陳奕翔提起公訴，檢察官甲○○、甲○○到庭執行職務
中　　華　　民　　國　　110 　年　　10　　月　　14　　日
　　　　　　　　　      刑事第二庭   法　官　 蔡盈貞
以上正本證明與原本無異。
如不服本判決應於收受本判決後20日內向本院提出上訴書狀，並
應敘述具體理由。其未敘述上訴理由者，應於上訴期間屆滿後20
日內向本院補提理由書狀（均須按他造當事人之人數附繕本）「
切勿逕送上級法院」。 
　　　　　　　　　　　　　　　　　   書記官　 林耿慧　
中　　華　　民　　國　　110 　年　　10　　月　　14　　日
附錄所犯法條：
刑法第276條
因過失致人於死者，處5年以下有期徒刑、拘役或50萬元以下罰
金。